【裁判字號】    97,台上,1202
【裁判日期】    970612
【裁判案由】    損害賠償
【裁判全文】
最高法院民事裁定            九十七年度台上字第一二０二號
上  訴  人  甲○○
                    樓
訴訟代理人  涂芳田律師
被 上訴 人  乙○○
            丙○○
            丁○○
            己○○
            戊○○
參  加  人  庚○○
上列當事人間請求損害賠償事件，上訴人對於中華民國九十七年
一月二十二日台灣高等法院台中分院第二審判決（九十六年度上
字第三四六號），提起上訴，本院裁定如下：
    主  文
上訴駁回。
第三審訴訟費用由上訴人負擔。
    理  由
按上訴第三審法院，非以原判決違背法令為理由，不得為之。又
提起上訴，上訴狀內應記載上訴理由，其以民事訴訟法第四百六
十九條所定事由提起第三審上訴者，應於上訴狀內表明：原判決
所違背之法令及其具體內容、暨依訴訟資料合於該違背法令之具
體事實。其依同法第四百六十九條之一規定提起上訴者，並應具
體敘述為從事法之續造、確保裁判之一致性或其他所涉及之法律
見解具有原則上重要性之理由。同法第四百六十七條、第四百七
十條第二項分別定有明文。而依同法第四百六十八條規定，判決
不適用法規或適用不當者，為違背法令；依同法第四百六十九條
規定，判決有該條所列各款情形之一者，為當然違背法令。是當
事人提起第三審上訴，如合併以同法第四百六十九條及第四百六
十九條之一之事由為上訴理由時，其上訴狀或理由書應表明該判
決所違背之法令條項，或有關判例、解釋字號，或成文法以外之
習慣或法理等及其具體內容，暨係依何訴訟資料合於該違背法令
之具體事實，並具體敘述為從事法之續造、確保裁判之一致性或
其他所涉及之法律見解具有原則上重要性之理由。如未依上述方
法表明，或其所表明者與上開法條規定不合時，即難認為已合法
表明上訴理由，其上訴自非合法。本件上訴人對於原判決提起第
三審上訴，雖以該判決違背法令為由，惟核其上訴理由狀所載內
容，係就原審取捨證據、認定事實之職權行使所論斷：上訴人於
民國九十二年十二月二十三日下午十七時十分許駕駛車牌號碼75
27－HP自用小貨車，沿台中縣大肚鄉○○路○段二巷東往西方向
行駛至該巷與文昌路三段無號誌交岔路口時，疏未注意撞及賴楊
花騎乘之車牌號碼MM9－305號重型機車，致賴楊花受有胸部、腹
腰部挫傷、胸腹腔內出血之傷害，經送醫救治，延至九十三年一
月八日死亡。上訴人之過失與賴楊花之死亡結果間有相當因果關
係，被上訴人己○○係賴楊花之配偶；被上訴人丁○○係賴楊花
之女；被上訴人乙○○、丙○○係賴楊花之子；戊○○係賴楊花
之母，因賴楊花之死亡，己○○受有支出看護費新台幣（下同）
三萬四千元、殯喪費二十六萬元、精神慰撫金一百萬元之損害；
丁○○受有扶養費十萬一千四百五十八元、精神慰撫金一百萬元
之損害；乙○○、丙○○各受有精神慰撫金一百萬元損害；戊○
○受有扶養費五十萬八千七百零一元、精神慰撫金一百萬元損害
，而就本件車禍發生，賴楊花與有過失，應負百分之三十過失責
任，又被上訴人已經領取強制汽車責任保險之保險給付，每人二
十八萬元，則被上訴人得請求上訴人賠償之損害，己○○為六十
二萬五千八百元、丁○○為四十九萬一千零二十一元、乙○○及
丙○○各為四十二萬元、戊○○為七十七萬六千零九十一元，被
上訴人本於侵權行為法則，請求上訴人如數賠償並加付法定遲延
利息，即無不合等情，指摘為不當，並就原審命為辯論及已論斷
者，泛言謂為違法，而非表明該判決所違背之法令及其具體內容
，暨依訴訟資料合於該違背法令之具體事實，更未具體敘述為從
事法之續造、確保裁判之一致性或其他所涉及之法律見解具有原
則上重要性之理由，難認其已合法表明上訴理由。依首揭說明，
應認其上訴為不合法。至上訴人上訴後，未提出任何事證而辯稱
戊○○可能有其他與賴楊花同親等之直系血親卑親屬共同負擔扶
養義務云云，核係於第三審始提出之防禦方法，本院無從斟酌，
附此敘明。
據上論結，本件上訴為不合法。依民事訴訟法第四百八十一條、
第四百四十四條第一項、第九十五條、第七十八條，裁定如主文
。
中    華    民    國  九十七  年    六    月   十二   日
                      最高法院民事第六庭
                          審判長法官  朱  建  男
                                法官  顏  南  全
                                法官  林  大  洋
                                法官  鄭  傑  夫
                                法官  蘇  清  恭
      本件正本證明與原本無異
                                      書  記  官
中    華    民    國  九十七  年    六    月   三十   日
                                                      M


司法院資訊處製作；財團法人民間司法改革基金會備份。
